臺灣臺中地方法院交通事件裁定 　　　 96年度交聲字第1060號
原處分機關　交通部公路總局臺中區監理所臺中市監理站
異　議　人
即受處分人　甲○○
上列異議人因違反道路交通管理處罰條例案件，對於交通部公路
總局臺中區監理所臺中市監理站於民國96年9月17日所為之裁決
處分（原處分案號：裁監稽違字第裁61-GC0000000號），聲明異
議，本院裁定如下：
    主  文
原處分關於罰鍰新臺幣伍萬貳仟伍佰元部分撤銷。
前項撤銷部分，不罰。
其餘異議駁回。
    理  由
一、異議人即受處分人甲○○（下稱受處分人）聲明異議意旨略
    以：繳款現在實施一罪不二罰等語。
二、按一行為同時觸犯刑事法律及違反行政法上義務規定者，依
    刑事法律處罰之。但其行為應處以其他種類行政罰或得沒入
    之物而未經法院宣告沒收者，亦得裁處之。前項行為如經不
    起訴處分或為無罪、免訴、不受理、不付審理之裁判確定者
    ，得依違反行政法上義務規定裁處之。又本法所稱其他種類
    行政罰，指下列裁罰性之不利處分：限制或禁止行為之處分
    、限制或停止營業、吊扣證照、命令停工或停止使用、禁止
    行駛、禁止出入港口、機場或特定場所、禁止製造、販賣、
    輸出入、禁止申請或其他限制或禁止為一定行為之處分。行
    政罰法第26條、第2條第1款所明定。參以，行政罰法第26條
    之立法理由：(一)一行為同時觸犯刑事法律及違反行政法上義
    務規定時，由於刑罰與行政罰同屬對不法行為之制裁，而刑
    罰之懲罰作用較強，故依刑事法律處罰，即足資警惕時，實
    無一事二罰再處行政罰之必要。且刑事法律處罰，由法院依
    法定程序為之，較符合正當法律程序，應予優先適用。但「
    罰鍰」以外之沒入或「其他種類行政罰」，因兼具維護公共
    秩序之作用，為達行政目的，行政機關仍得「併予裁處」，
    故為第一項但書規定。(二)前述行為如經檢察官為不起訴處分
    或法院為無罪、免訴、不受理或不付審理（少年事件）之裁
    判確定，行政罰之裁處即無一事二罰之疑慮，故第2項規定
    此時仍得依違反行政法上義務之規定裁處。據此可知，行政
    罰法施行後，對於刑罰與行政罰能否予以併罰，就罰鍰部分
    係採吸收主義，即刑罰吸收行政罰，除另可處以其他裁罰性
    不利處分，否則一經刑事處罰確定，即不得再處以罰鍰；易
    言之，倘汽車駕駛人1個酒後駕駛汽車行為，經測試檢定酒
    精濃度超過規定標準，而同時涉有刑法第185條之3公共危險
    罪嫌時，道路交通管理處罰機關除有行政罰法第26條第1項
    但書得處以其他種類行政罰者之情形外，關於罰鍰部分，即
    應依行政罰法第26條及道路交通管理處罰條例第10條規定，
    移送由地方法院檢察署處理，而於移送後倘有行政罰法第26
    條第2項所定不起訴等事由，原處分機關即得依違反行政法
    上義務規定裁處，反之則不得再依道路交通管理處罰條例第
    35條第1項第1款規定裁處行為人罰鍰之行政罰。再按被告緩
    起訴期間內，有下列情形之一者，檢察官得依職權或依告訴
    人之聲請撤銷原處分，繼續偵查或起訴：(一)於期間內故意更
    犯有期徒刑以上刑之罪，經檢察官提起公訴者。(二)緩起訴前
    ，因故意犯他罪，而在緩起訴期間內受有期徒刑以上刑之宣
    告者。(三)違背第253條之2第1項各款之應遵守或履行事項者
    ，刑事訴訟法第253條之3第1項定有明文。是經檢察官為「
    緩起訴」處分者，於「緩起訴」之猶豫期間內，其最後是否
    會被檢察官提起公訴，應仍懸而未定，亦即「緩起訴」處分
    於猶豫期間內尚未具有實質之確定力，檢察官於緩起訴期間
    內，可對被告為繼續觀察，如被告顯無反省警惕之情或根本
    欠缺反省警惕之能力，檢察官仍得依職權或依告訴人之聲請
    ，將被告「緩起訴」處分撤銷。再者，行政罰法第26條明訂
    一事不二罰之原則，且依該條規定，於應受行政罰之行為如
    經不起訴處分或為無罪、免訴、不受理、不付審理之裁判確
    定者，始得依違反行政法上義務規定裁處之，是該條規定並
    未包括「緩起訴」處分在內，雖「緩起訴」處分之最終使被
    告免於刑事訴追之效果與「不起訴」處分之效果相同，惟緩
    起訴處分另需於一定期間內遵守或履行刑事訴訟法第253條
    之2各款所規定之事項（如向被害人道歉、立悔過書、向公
    庫或指定之公益團體、地方自治團體支付一定之金額等）。
    又依刑事訴訟法第253條之2第2項規定，檢察官為緩起訴處
    分命被告為金錢給付、勞務給付及處遇措施的部分，應得被
    告之同意（因涉及被告之人身自由及財產的拘束，且產生未
    經裁判即終局處理案件之實質效果，自應考慮被告之意願）
    ；命被告為金錢給付部分，並得為民事強制執行名義。是以
    ，無論檢察官課以被告以上何種負擔，係屬實質制裁。故檢
    察官所為對於受處分人之緩起訴處分，已生實質刑罰效果，
    緩起訴處分難認為不起訴處分。且依行政罰法第26條第2項
    之立法意旨，亦必須待緩起訴處分實質確定時，被告才最終
    地確定免於受刑事訴追，原處分機關始得為行政裁罰，亦即
    在緩起訴期間內即猶豫期間期滿前，該緩起訴處分仍有被撤
    銷之可能，此時原處分機關若依法為行政裁決，將使受處分
    人有同時遭受行政處罰及刑事訴追之危險，顯與行政罰法第
    26條規定之立法意旨相違背。
三、經查：
(一)、受處分人於95年6月16日下午4時許起，至同日下午6時10 分
    許止，在臺中市○○路之「英才公園」內，飲用含酒精成分
    之保力達飲料後，已不能安全駕駛動力交通工具，竟仍駕駛
    車牌號碼IMN-091號重型機車，行駛於市區道路。迨行經臺
    中市○區○○街77號前時，因不勝酒力，注意力及控制力降
    低，與何金昌所駕駛之車牌號碼B3-6723號自用小客車發生
    擦撞，經警據報到場處理，測得受處分人呼氣所含酒精濃度
    達每公升1.2毫克，經臺中市警察局第二分局以受處分人違
    反道路交通管理處罰條例第35條第1項第1款違規事宜，予以
    開單告發。至於刑事責任部分，經臺灣臺中地方法院檢察署
    檢察官於95年9月4日，以95年度偵字第14011號為緩起訴處
    分，緩起訴期間為1年，受處分人應於收受緩起訴處分命令
    通知書之日起1個月內，向國庫支付新臺幣（下同）6萬元及
    應於緩起訴期間起算日起，至緩起訴期間屆滿前2個月止，
    參加臺中地方法院檢察署所舉辦之法治教育1場次等情，為
    受處分人所不爭執，且向國庫支付6萬元部分受處分人已履
    行等情，並有緩起訴處分書、違反道路交通管理事件通知單
    、臺灣臺中地方法院檢察署自行收納款項統一收據影本各1
    紙在卷可稽。是受處分人於上揭時、地，確有裁決書所載之
    違規事實，堪以認定。
(二)、然受處分人雖於上開時、地酒後駕車，而有違反道路交通管
    理處罰條例第35條第1項第1款所定違規行為，惟受處分人上
    開行為，係同時觸犯刑事法律及違反行政法上義務規定之行
    為，而其中觸犯刑事法律部分，經檢察官為緩起訴處分確定
    ，則檢察官於緩起訴之猶豫期間內，最終是否會被檢察官提
    起公訴，懸而未定，是緩起訴處分於猶豫期間內尚未具有實
    質之確定力，檢察官仍得依前開刑事訴訟法規定，依職權或
    依告訴人之聲請，將被告緩起訴處分撤銷，故緩起訴期間屆
    滿前，該緩起訴處分仍有被撤銷之可能，本件裁決時間既在
    96年9月17日，即於緩起訴猶豫期間內，此時原處分機關若
    依法為行政裁決，將使受處分人有同時遭受行政處罰及刑事
    訴追之危險，顯與前開行政罰法第26條規定之立法意旨相違
    背，依前揭說明，受處分人酒後駕車之行為同時觸犯刑法及
    違反行政法上義務，觸犯刑法部分既經檢察官緩起訴處分確
    定，裁處罰鍰部分自無從再適用行政罰之必要。再者，其他
    種類行政罰，係指違反行政法上之義務應受「裁罰性」之「
    不利處分」，依行政罰法第2條規定，包括限制或禁止行為
    之吊銷駕駛執照處分以及施以道安講習處分。是吊銷駕駛執
    照與施以道安講習乃裁罰性之不利處分，為達預防將來再犯
    危險，俾維護道路交通用路人之生命及身體法益，原處分機
    關依行政罰法第26條第1項但書規定，裁處吊銷駕駛執照以
    及施以道安講習之處分，於法無違，併此說明。
(三)、至原處分機關以交通部95年7月17日交路字第0950006986號
    函文為據，主張不起訴處分包括緩起訴處分，而於緩起訴處
    分確定後即執行行政罰鍰。惟法官係依據法律獨立審判，各
    機關依其職掌就有關法規為釋示之行政命令，法官於審判案
    件時，固可予以引用，但仍得依據法律，表示適當之不同見
    解，並不受其拘束；司法行政機關所發司法行政上之命令，
    如涉及審判上之法律見解，僅供法官參考，法官於審判案件
    時，亦不受其拘束，司法院大法官釋字第216號解釋揭示此
    旨甚明，是上開法務部及交通部之函示，對本院並無拘束力
    ，併此敘明。
四、綜上所述，原處分機關於緩起訴處分期間未屆滿前，依照道
    路交通管理處罰條例第35條第1項第1款逕為上開罰鍰之裁處
    ，尚有未洽，受處分人之異議，為有理由，應由本院將原處
    分罰鍰部分予以撤銷，另為不罰之諭知。至原處分機關關於
    吊扣駕駛執照及施以道安講習部分，則係預防將來再犯危險
    之管制罰，屬行政罰法第26條第1項但書所稱之「其他種類
    行政罰」，原處分機關仍得依道路交通管理處罰條例第35條
    第1項第1款裁處，於法無違，此部分異議為無理由，應予駁
    回。
據上論斷，應依道路交通管理處罰條例第87條第2項，道路交通
案件處理辦法第19條、第20條前段之規定，裁定如主文。
中　　華　　民　　國　　96　　年　　10　　月　　11　　日
                  交通法庭      法  官  許月馨
上正本證明與原本無異。
如不服本裁定，應於送達後5日內向本院提出抗告狀。
                                書記官  黃美雲
中　　華　　民　　國　　96　　年　　10　　月　　11　　日
